臺灣臺南地方法院民事裁定
110年度消債清字第89號
聲請人  陳彥均即陳惠琪即陳姿秀


上列當事人聲請消費者債務清理事件，本院裁定如下：
    主    文
聲請人陳彥均即陳惠琪即陳姿秀自民國111年5月24日下午4時起
開始清算程序，並命司法事務官進行本件清算程序。
    理    由
一、按債務人不能清償債務或有不能清償之虞者，得依消費者債
    務清理條例所定更生或清算程序，清理其債務；債務人對於
    金融機構負債務者，在聲請更生或清算前，應向最大債權金
    融機構請求協商債務清償方案，或向其住、居所地之法院或
    鄉、鎮、市、區調解委員會聲請債務清理之調解；協商或調
    解成立者，債務人不得聲請更生或清算，但因不可歸責於己
    之事由，致履行有困難者，不在此限；法院開始清算程序之
    裁定，應載明其年、月、日、時，並即時發生效力；法院裁
    定開始更生或清算程序後，得命司法事務官進行更生或清算
    程序；必要時，得選任律師、會計師或其他適當之自然人或
    法人一人為監督人或管理人，消費者債務清理條例第3條、
    第151條第1項、第7項、第83條第1項、第16條第1項分別定
    有明文。
二、本件聲請意旨略以：聲請人積欠無擔保及無優先權債務約新
    臺幣（下同）1,622,380元，為清理債務，前曾於民國102年
    8月間向最大債權銀行遠東國際商業銀行股份有限公司（以
    下簡稱遠東銀行）申請前置協商，惟因聲請人無力負擔還款
    條件，致協商不成立；聲請人因罹患乳房惡性腫癌，目前進
    行電療及化療治療中，因身體狀況目前無工作，尚須扶養父
    親，且名下無財產，負債顯然超過資產甚多，已達不能清償
    或有不能清償之虞之程度。又聲請人僅係一般消費者，並未
    從事營業，復未經法院裁定開始更生程序、許可和解或宣告
    破產，爰向鈞院聲請清算等語。
三、聲請人前揭主張，業據提出債權人清冊、財產及收入狀況說
    明書、財政部臺灣省南區國稅局108、109年度綜合所得稅各
    類所得資料清單、全國財產稅總歸戶財產查詢清單、財團法
    人金融聯合徵信中心查詢當事人綜合信用報告回覆書、勞工
    保險被保險人投保資料表、診斷證明書及戶籍謄本為憑。經
    查：
（一）聲請人於102年7月間向最大債權銀行遠東銀行申請前置協
      商，惟因聲請人無力負擔還款條件，致協商不成立，有遠
      東銀行陳報狀在卷可稽。　　
（二）聲請人前未曾經法院宣告清算程序或宣告破產，亦未曾依
      消費者債務清理條例或破產法之規定而受刑之宣告等情，
      亦有本院民事紀錄科查詢表、臺灣高等法院被告前案紀錄
      表在卷足憑。
（三）聲請人稱述其因罹患乳房惡性腫癌，目前進行電療及化療
      治療中，因身體狀況目前無工作乙節，業據其提出診斷證
      明書、門診收據及投保明細為憑，堪信屬實。
（四）按債務人必要生活費用，以最近一年衛生福利部或直轄市
      政府所公告當地區每人每月最低生活費1.2倍定之，消費
      者債務清理條例第64條之2第1項定有明文；參酌臺南市政
      府公告110年度臺南市低收入戶最低生活費用每人每月為1
      3,304元，該生活費標準乃係按照政府最近1年平均每人消
      費支出（包括食品費、衣著鞋襪費、房租水電費、家居管
      理費、醫療保健費、交通通訊費、娛樂教育費及雜項支出
      ）百分之60而訂定，則其1.2倍為15,965元（計算式：13,
      304×1.2≒15,965，小數點以下四捨五入），故認聲請人每
      月必要生活費用，依上開標準以每月15,965元計算為適當
      ，逾此範圍即不予計入。
（五）按直系血親卑親屬為第一順位之扶養義務人，而負扶養義
      務者有數人而其親等同一時，應各依其經濟能力，分擔義
      務，民法第1115條第1項第1款、第3項定有明文。查聲請
      人父親陳辰男為29年7月29日生，而聲請人另有兄弟姊妹
      共4人乙情，有聲請人提出之陳報狀及戶籍謄本在卷足憑
      ；而陳辰男於108年度無任何報稅所得，且已逾法定退休
      年齡，確有受扶養之權利及必要。又該扶養費應由聲請人
      與其他兄弟姊妹4人共同分擔，是聲請人應負擔之扶養費
      用為3,048元【計算式：（15,965元－老年年金3,772元）
      4＝3,048元，元以下四捨五入】。是聲請人自陳每月扶養
      父親之支出為1,500元，未逾上開金額，應予採認。
（六）依聲請人提出之全國財產稅總歸戶財產查詢清單所示，聲
      請人名下無財產。
（七）聲請人雖曾向最大債權銀行遠東銀行申請前置協商，然聲
      請人目前積欠金融機構之無擔保債務金額為2,047,763元
      （依遠東銀行陳報之對外本息餘額），縱本院逕依「個別
      協商一致性方案」可提供之最寬鬆條件「分180期，0利率
      」計算，聲請人每月猶須支付約11,376元之分期款（計算
      式：2,047,763元180≒11,376元），是以聲請人目前因罹
      患疾病無工作收入情況下，已無法支付其每月必要支出17
      ,465元（計算式：15,965元＋1,500元＝17,465元），遑論
      支付上開應償還之協商款項11,376元，堪認聲請人確已達
      不能清償債務或有不能清償之虞之程度。
四、綜上所述，聲請人既有不能清償債務之情事，自應允其於消
    費者債務清理條例施行後，選擇以清算型之清算程序清理其
    債務，藉以妥適調整債務人與債權人及其他利害關係人間之
    權利義務關係，保障債權人獲得公平受償，並謀求債務人經
    濟生活之重建復甦機會。此外，本件又查無消費者債務清理
    條例第6條第3項、第8條或第82條第2項所定駁回清算聲請之
    事由存在，則聲請人聲請清算，應屬有據，並由本院命司法
    事務官進行本件清算程序，爰裁定如主文。
中　　華　　民　　國　　111 　年　　5 　　月　　24　　日
                          臺灣臺南地方法院消債法庭  
                              法  官  王 獻 楠
以上正本係照原本作成。
本裁定不得抗告。
中　　華　　民　　國　　111 　年　　5 　　月　　24　　日
                    　        書記官　蕭 雅 文